【裁判字號】    94,上訴,1853
【裁判日期】    950117
【裁判案由】    貪污治罪條例等
【裁判全文】
臺灣高等法院高雄分院刑事判決        94年度上訴字第1853號
上  訴  人  臺灣高雄地方法院檢察署檢察官
被      告  甲○○
指定辯護人  本院公設辯護人李佩娟
上列上訴人因被告貪污治罪條例等案件，不服臺灣高雄地方法院
94年度訴字第1123號中華民國94年10月14日第一審判決（聲請簡
易判決處刑案號：臺灣高雄地方法院檢察署93年度偵字第22054
號，原審認不宜以簡易判決處刑，改依通常程序審理），為被告
利益提起上訴，本院判決如下：
    主  文
原判決撤銷。
甲○○竊盜，處有期徒刑肆月，如易科罰金以參佰元折算壹日，
緩刑貳年。
    事  實
一、甲○○係行政院海岸巡防署南部地區巡防局第五海岸巡防總
    隊海澄安檢所（下稱海澄安檢所）一兵（於民國92年6 月15
    日入伍，94年2 月16日退伍），負責海岸巡防勤務。93年8
    月26日下午6 時許，甲○○當日下午6 時許下勤後，將值勤
    所用之警用三節甩棍1 支及雙軌組合式手銬1 副（該手銬價
    值新臺幣（下同）336 元）放置於海澄安檢所值班台旁之交
    接桌上，詎其竟意圖為自己不法所有，利用下一班值勤人員
    尚未出勤而無人發現之機會，徒手竊取上開安檢所管理使用
    之手銬1 副得手。嗣於翌日上午7 時許，甲○○休假外出時
    ，為該安檢所所長蔣誠杰發覺而查獲，並扣得上開手銬。
二、案經國防部南部地方軍事法院檢察署移送臺灣高雄地方法院
    檢察署檢察官偵查後聲請以簡易判決處刑。
    理  由
壹、程序部分：
一、本件犯罪行為之發生地為海澄安檢所，而因行政院海岸巡防
    署各地區巡防局所屬總隊、大隊及各安檢駐在所，並非依國
    防部組織法第10條所設置之軍事機關，有行政院海岸巡防署
    90年10月9 日（90）署巡岸字第0900012842號函在卷可佐（
    見軍檢卷第13至14頁），故上開海澄安檢所即非陸海空軍刑
    法第76條第1 項第8 款所稱之「營區」或「其他軍事處所」
    ，從而，本件之審判權即非屬軍事法院，而應由普通法院審
    判，先予敘明。
二、
（一）按被告以外之人於偵查中向檢察官所為陳述，除顯有不可
      信之情況者外，得為證據，同法第159 條之1 第2 項定有
      明文。偵查中對被告以外之人（包括證人、鑑定人、告訴
      人、被害人及共同被告等）所為之偵查筆錄，或被告以外
      之人向檢察官所提之書面陳述，性質上均屬傳聞證據。惟
      現階段刑事訴訟法規定檢察官代表國家偵查犯罪、實施公
      訴，依法其有訊問被告、證人及鑑定人之權，證人、鑑定
      人且須具結，而實務運作時，檢察官偵查中向被告以外之
      人所取得之陳述，原則上均能遵守法律規定，不致違法取
      供，其可信度極高，職是，被告以外之人前於偵查中已具
      結而為證述，除反對該項供述得具有證據能力之一方，已
      釋明「顯有不可信之情況」之理由外，不宜以該證人未能
      於審判中接受他造之反對詰問為由，即遽指該證人於偵查
      中之陳述不具證據能力。
（二）本件證人蔣誠杰於檢察官偵查中所為之陳述，其性質固屬
      傳聞證據，惟其未曾提及檢察官在偵查時有不法取供之情
      形，反對該項供述得具有證據能力之被告，亦未釋明上開
      供述有顯不可信之情況，依上說明，其於偵查中之證言自
      具有證據能力。
貳、實體部分
一、訊據被告甲○○坦承上揭竊取手銬1 副之犯罪事實不諱，核
    與證人蔣誠杰於偵查中結證關於查獲本案經過各情相符，並
    有前開手銬1 副扣案足憑，被告之自白與事實相符，自得採
    為論科之依據。
二、按士兵不能離開軍隊而獨立執行職務，除別依法令派充執行
    公務者外，現役士兵不能視為刑法上之公務員（司法院院字
    第1063號、2343號解釋意旨參考）。本件被告行為時雖係現
    役軍人一兵，惟其下手行竊時已經下勤，並將服勤所配帶之
    手銬放回值班台，顯見其行為時已無依法令派充而執行公務
    之情形存在，是被告竊盜時已無公務員身分至明。核被告所
    為，係犯刑法第320 條第1 項之普通竊盜罪。檢察官於起訴
    法條中列載被告係犯刑法第335 條第1 項之侵占罪，到庭檢
    察官於原審中另具狀將起訴法條變更為貪污治罪條例第4 條
    第1 項第1 款之侵占公有器材罪。惟查被告係於下勤後將先
    前服勤所配帶之手銬1 副放置於辦公桌上後離去，該手銬已
    非在其持有之中，嗣乘無人之際始起意返回行竊得手，所為
    應屬竊盜範疇，尚與侵占罪之構成要件不合，檢察官容有誤
    會，惟其社會基本事實同一，爰變更法條予以適用（最高法
    院81年度台非字第423 號、88年度台非字第350 號判決意旨
    參考）。又本件係夜間行竊，惟失竊地點係海澄安檢所值班
    台，並非有人居住之住宅或附連圍繞之建築物，並無刑法第
    321 條第1 項第1 款之適用，附此敘明。
三、原審予以論科，固非無見，惟查被告所為係犯刑法第320 條
    第1 項之普通竊盜罪，原判決認被告係犯貪污治罪條例第4
    條第1 項第1 款之竊取公有財物罪，尚有未洽。檢察官以被
    告行為時並非公務員，不得處以貪污治罪條例相關罪名為由
    ，提起上訴，非無理由，應由本院將原判決撤銷並予改判。
    爰審酌被告因一時貪念，竊取上開手銬，所為並不足取，惟
    被告並無任何刑事前科，有臺灣高等法院被告前案紀錄表在
    卷可佐，犯後坦承犯行，態度良好，竊得之手銬價值僅336
    元，價值非鉅等其他一切情狀，量處有期徒刑4 月，並諭知
    其易科罰金之折算標準。末查被告前未曾犯罪受有期徒刑以
    上刑之宣告，年輕識淺，一時失慮致罹刑章，事後坦承犯行
    ，頗具悔意，經此科刑之教訓及審判程序後，應已知所警惕
    而無再犯之虞，本院認對其所宣告之刑，以暫不執行為適當
    ，併予宣告緩刑2 年，以啟自新。
四、據上論斷，應依刑事訴訟法第369 條第1 項前段、第364 條
    、第299 條第1 項前段、第300 條，刑法第320 條第1 項、
    第41條第1 項前段、第74條第1 款，罰金罰鍰提高標準條例
    第1 條前段、第2 條第1 項，判決如主文。
本案經檢察官陳新慶到庭執行職務。
中    華    民    國    95    年    1     月    17    日
            刑事第五庭  審判長法  官  曾永宗
                              法  官  任森銓
                              法  官  陳明富
以上正本證明與原本無異。
檢察官如不服本判決應於收受本判決後10日內向本院提出上訴書
狀，其未敘述上訴理由者，並得於提起上訴後10日內向本院補提
理由書狀（均須按他造當事人之人數附繕本）「切勿逕送上級法
院」。
被告不得上訴。
中    華    民    國    95    年    1     月    17    日
                              書記官  魏文常
附錄本判決論罪科刑法條：
刑法第320 條：
意圖為自己或第三人不法之所有，而竊取他人之動產者，為竊盜
罪，處5 年以下有期徒刑、拘役或5 百元以下罰金。
意圖為自己或第三人不法之利益，而竊佔他人之不動產者，依前
項之規定處斷。
前二項之未遂犯罰之。


司法院資訊處製作；財團法人民間司法改革基金會備份。
